【裁判字號】    98,簡上,761
【裁判日期】    990823
【裁判案由】    確認本票債權不存在
【裁判全文】
臺灣臺北地方法院民事裁定             98年度簡上字第761號
上  訴  人  立皓科技股份有限公司
法定代理人  丙○○
訴訟代理人  王迪吾律師
            蔡憶鈴律師
被  上訴人  甲○○
上列當事人間請求確認本票債權不存在事件，上訴人對於中華民
國99年7月21日本院第二審判決提起上訴，本院裁定如下：
    主  文
上訴駁回。
第三審訴訟費用由上訴人負擔。
    理  由
一、按對於簡易訴訟程序之第二審裁判，提起第三審上訴或抗告
    ，須經原裁判法院之許可。前項許可，以訴訟事件所涉及之
    法律見解具有原則上之重要性者為限。第一項之上訴或抗告
    ，為裁判之原法院認為應行許可者，應添具意見書，敘明合
    於前項規定之理由，逕將卷宗送最高法院；認為不應許可者
    ，應以裁定駁回其上訴或抗告。民事訴訟法第436 條之三第
    1 項至第3 項定有明文。又所謂適用法規顯有錯誤，係指原
    第二審判決就其取捨證據所確定之事實適用法規顯有錯誤而
    言，不包括認定事實不當、判決不備理由或理由矛盾之情形
    在內。而所謂原則上之重要性，係指該上訴事件所涉及之法
    律問題，意義重大而有加以闡釋之必要者而言。
二、本件上訴人提起第三審上訴之主張略以：
  (一)訴外人乙○○於簽發系爭本票時，雖係上訴人公司之股東暨
    董事，但非公司負責人，股東或董事個人並無代表公司簽訂
    契約、借款之權，並不足以堪認上訴人係「由自己之行為表
    示以代理權授與他人」；又被上訴人執有到期日為民國95年
    4月30日之系爭本票及借據，金額高達新臺幣500萬元，但被
    上訴人卻從未向上訴人提示付款，亦未曾催告上訴人清償借
    款，則上訴人對於乙○○是否果真無權簽發系爭本票乙節毫
    不知情，如何「知他人表示為其代理人而不為反對之表示」
    ？原審判決徒以乙○○有權保管上訴人公司大小章及上訴人
    受有匯款等情即推認上訴人應負表見代理之授權人責任，對
    上訴人顯然過苛，更有違最高法院60年台上字第2130號、70
    年台上字第657號判例意旨，適用法規顯然錯誤。
  (二)另乙○○僅係股東及董事，已如上述，而銀行帳戶明細僅能
    得知上訴人與乙○○間交易往來頻繁，「股東往來」於公司
    經營間係屬平常，原審判決竟以乙○○有此交易往來即推論
    渠係有權保管印章之人，顯然違背論理法則；且上訴人法定
    代理人小章既係作為進貨付款簽發支票及銀行轉帳之用，則
    與乙○○擅自使用蓋於系爭本票上，性質即有不同，乙○○
    執此開立本票，顯係無權代理，豈能率斷乙○○使用該印章
    係有權蓋用？亦顯然違背論理法則。此外，被上訴人主張「
    …原本是要投資但是被告（即被上訴人）對產品不熟悉，是
    周先生向被告借款，被告同意借款，但是是匯到原告公司的
    帳戶…周先生是原告公司的最大股東，…」等語（見98年度
    北簡字第19199號98年7月14日言詞辯論筆錄，上證1 ），已
    足資證明乙○○與被上訴人間金錢關係複雜，是借款或投資
    ，難以定論，而依玉山銀行民生分行帳戶資料顯示，乙○○
    與上訴人間資金往來亦屬頻繁，則匯至上訴人公司帳戶亦難
    證明上訴人與渠有借貸關係存在，既被上訴人自承係乙○○
    向渠借款，借據又係乙○○所簽立，借貸雙方無人通知上訴
    人，雖乙○○於借據上擅自蓋用上訴人公司大章，並表明借
    款人係上訴人公司，惟既係無權代理，即應由被上訴人就乙
    ○○係有權代理乙節負舉證之責，原審未遑詳為調查斟酌，
    遽為上訴人敗訴之判決，不免速斷，原判決適用法規顯有錯
    誤，並有違民事訴訟法第468條之規定。
  (三)查被上訴人於第一審係主張訴外人乙○○有代理權限或表見
    代理簽發系爭本票，原審亦為相同主張，竟遲至99年6 月24
    日民事言詞辯論意旨狀（最後一次言詞辯論期日為99年6 月
    30日）才主張上訴人應就乙○○盜用印章乙事負舉證之責，
    但就民事訴訟法第477條第1項但書各項未盡釋明之責，原審
    未察，未為駁回之裁定，致上訴人有不及提出有利證據而受
    不利判決結果，已違背民事訴訟法第447 條之修正理由及法
    律規定，原審適用法規顯有錯誤。
三、經查：
  (一)上訴人主張前開(一)、(二)之上訴理由，乃業經原審斟酌全辯論
    意旨及調查證據之結果而為認定，並已於原審判決得心證之
    理由首段表明依民事訴訟法第277 條本文與最高法院86年台
    上字第717 號判決要旨而定出之本件舉證責任分配原則，今
    上訴人就系爭本票上上訴人公司大小章之真正均不爭執，而
    主張係遭乙○○所盜蓋，上訴人即應就此盜蓋之事實負舉證
    之責；然遲至原審言詞辯論終結之日前，上訴人均未盡舉證
    責任，原審依前開法條及判決要旨為上訴人敗訴之判決，並
    無違背法令之處，亦已就上訴人主張之上訴理由為逐項論述
    。況就乙○○是否有權保管上訴人公司大小章乙節，屬法院
    取捨證據、認定事實之職權行使，當非屬適用法規顯有錯誤
    之情形，上訴人執此指摘原判決違背法令，並無可取。
  (二)再者，就上訴人主張上揭(三)之上訴理由部分，被上訴人早在
    第一審98年6 月24日民事答辯狀中便提及上訴人應就乙○○
    盜用印章乙事負舉證之責（見第一審卷第13頁至第14頁），
    並以之為上訴理由提起原審之上訴（見原審卷第9 頁至第12
    頁），且該等書狀均由上訴人收受之。是以，上訴人主張被
    上訴人遲至原審言詞辯論終結前之99年6 月24日民事言詞辯
    論意旨狀中才提出此攻擊防禦方法，顯有誤會，原審無何適
    用法規錯誤之處。
四、綜上所述，上訴人所執前揭上訴事由，無非係針對原審判決
    認定舉證責任分配之原則、上訴人是否業盡舉證之責等事實
    ，要與適用法規是否顯有錯誤無涉，亦無所涉及之法律見解
    具有原則上重要性之情事，揆諸首開說明，上訴人就本院第
    二審判決提起之上訴難認合法，自不應許可，應予裁定駁回
    。
五、據上論結，本件上訴不應許可，依民事訴訟法第436條之3第
    3 項、第95條、第78條，裁定如主文。
中    華    民    國    99    年    8    月     23    日
                  民事第二庭  審判長法  官  張松鈞
                                    法  官  鍾素鳳
                                    法  官  羅郁婷
以上正本係照原本作成。
如不服本裁定應於送達後10日內向本院提出抗告狀，並繳納抗告
費新臺幣1,000元。
中    華    民    國    99    年    8     月    23    日
                                    書記官  楊婷雅

司法院資訊處製作；財團法人民間司法改革基金會備份。
